臺灣臺南地方法院民事裁定　　　　　　　96年度財管字第68號
聲　請　人　合作金庫商業銀行股份有限公司
法定代理人　許德男
代　理　人　甲○○
前聲請人聲請選任被繼承人丙○○○之遺產管理人事件，本院裁
定如下：
    主      文
選任丁○○為被繼承人丙○○○之遺產管理人。
聲請程序費用新臺幣壹仟元由被繼承人丙○○○之遺產負擔。
    理      由
一、按繼承人均拋棄其繼承權者，準用關於無人承認繼承之規定
    。次按繼承開始時，繼承人之有無不明，而不能依民法第11
    77條選定遺產管理人時，得由利害關係人聲請法院選任之；
    又繼承人因故不能管理遺產，或未委任遺產管理人，被繼承
    人亦無遺囑指定者，得由利害關係人聲請法院選任遺產管理
    人，民法第1176條第6項、第1178條第2項、非訟事件法第15
    4條第1項分別定有明文。揆諸前揭規定意旨，於繼承人皆拋
    棄其繼承權，無人繼承時，亦應許利害關係人聲請法院選任
    遺產管理人，俾為遺產之處置。
二、本件聲請意旨略以：被繼承人丙○○○（女，民國○○年○月○
    ○日生，94年12月28日死亡，身分證統一編號：Ｚ000000000
    號，生前最後住所臺南市○區○○○街64號）80年11月20日
    以其所有坐落臺南市○區○○○段435之15地號土地及其上
    5448建號、門牌號碼臺南市○區○○路3段37巷75弄34號4樓
    之2之房屋為擔保，設定本金最高限額新臺幣（下同）
    1,700,000元抵押權予聲請人，並於80年11月25日，由其子
    丁○○（身分證統一編號：Ｚ000000000號，住臺南市○區○
    ○路3段37巷75弄34號4樓之2）為借款人，被繼承人與其夫
    乙○○擔任連帶保證人，向聲請人借得1,400,000元，約定
    利息按月給付，清償日為90年11月25日清償。然借款人並未
    依約清償，前開借款尚積欠本金1,023,275元，及自84年12
    月25日起至清償日止之逾期利息及違約金，而被繼承人之法
    定繼承人均於法定期間內聲明拋棄繼承，遺產無人管理，迄
    今亦無親屬會議為其選定遺產管理人，致聲請人債權一直無
    法行使，影響聲請人權益甚鉅。且繼承人丁○○為本件借款
    人，其又設籍於上開擔保之不動產，對於被繼承人之遺產狀
    況應知悉清楚，故聲請人爰依法聲請選定丁○○為被繼承人
    丙○○○之遺產管理人等語。
三、經查：聲請人主張之上開事實，業據提出繼承系統表、戶籍
    謄本、借據、土地及建物登記謄本、他項權利證明書為證，
    復經本院依職權調取本院95年度繼字第264號卷宗核閱無誤
    ，是聲請人之主張堪信為真實。又被繼承人之繼承人均已聲
    明拋棄繼承權，又未準用民法第1177條規定選定遺產管理人
    ，而聲請人為被繼承人之債權人，故其以利害關係人聲請選
    任被繼承人之遺產管理人，核與上開規定並無不合，應予准
    許。
四、按公示催告期限屆滿，無繼承人承認繼承時，其遺產於清償
    債權，並交付遺贈物後，如有剩餘，歸屬國庫，民法第1185
    條定有明文。查本件被繼承人之繼承人皆已拋棄繼承權，且
    未準用民法第1177條之規定選定遺產管理人，雖其繼承人並
    無意願擔任本件之遺產管理人，然本院審酌繼承人丁○○既
    係上開不動產擔保借款之借款人，且為被繼承人之子，目前
    又設籍於前述不動產內，對被繼承人之對外關係定有相當之
    瞭解，況聲請人抵押權之行使，倘其債權順利拍賣受償，繼
    承人丁○○之借款債務亦會隨之減少，對之亦無不利，且未
    影響其拋棄繼承之權利，本院認選任繼承人丁○○為被繼承
    人之遺產管理人為適當。
五、依非訟事件法第157條，裁定如主文。
中　　華　　民　　國　　96　　年　　10　　月　　 9　　日
　　　　　　      　　家事法庭    法　官  郭貞秀
以上正本證明與原本無異
如對本裁定抗告須於裁定送達後10日內向本院提出抗告狀
中　　華　　民　　國　　96　　年　　10　　月　　 9　　日
　　　　　　　　　　　　　　  　　書記官  鄭隆慶
